【裁判字號】    96,重訴,498
【裁判日期】    970603
【裁判案由】    損害賠償
【裁判全文】
臺灣臺中地方法院民事判決  96年度重訴字第498號
原      告  大台中新市管理委員會
法定代理人  丁  ○
訴訟代理人  陳怡成  律師
複代理人    許富雄  律師
            蘇仙宜  律師
被      告  乙○○
            丙○○
            匯茂公寓大廈管理維護有限公司
上一被告法定代理人
           甲○○
上被告因偽造私文書等案件，由原告提起附帶民事訴訟請求損害
賠償（96年度附民字第485號），經本院刑事庭裁定移送前來，
本院於民國97年5月20日言詞辯論終結，判決如下：
    主    文
被告乙○○、丙○○，或被告丙○○、匯茂公寓大廈管理維護有
限公司應連帶給付原告新台幣玖佰柒拾萬伍佰陸拾元，及被告乙
○○自九十六年五月三日起、被告丙○○自九十六年五月十五日
起、匯茂公寓大廈管理維護有限公司自九十六年五月三日起，均
至清償日止，按年息百分之五計算之利息。
原告其餘之訴駁回。
訴訟費用（確定為零元）由被告連帶負擔。
    事實及理由
壹、兩造之聲明：
  一、原告：(一)被告等應連帶給付原告新台幣（下同）9,700,56
      0元，及自起訴狀繕本送達被告翌日起至清償日止，按年
      息5%計算之利息。(二)訴訟費用由被告等連帶負擔。
  二、被告乙○○：未為任何聲明。
  三、被告丙○○、匯茂公寓大廈管理維護有限公司：(一)請求駁
      回原告之訴。(二)訴訟費用由原告負擔。
貳、原告起訴主張：被告乙○○係原告社區之第7、8屆主任委員
    ，被告丙○○係為被告匯茂公寓大廈管理維護有限公司（下
    稱匯茂公司）所雇用，於原告社區擔任總幹事。被告乙○○
    明知社區基金之運用應依區分所有權人會議決議提供公用，
    竟趁其保管社區大小章之便，夥同被告丙○○，利用為社區
    財務委員即訴外人孔靜蕊、監察委員即訴外人柯冠銘保管並
    領用原告設於高雄銀行黎明分行帳號000000000000號帳戶、
    帳號000000000000號帳戶內款項之機會，取得孔、柯二人之
    同意，於孔、柯二人均不知被告乙○○領款用途之情況下，
    自民國93年7月起連續多次持孔靜蕊及柯冠銘之印鑑章及存
    摺，提領前開帳戶內之社區基金充作被告乙○○私用，被告
    丙○○明知被告乙○○欲提領之款項非供社區之用，仍配合
    提款，並在原告之財務狀況報告表上為不實登載，又變造活
    期存款帳戶之存摺內頁影本，作為財務狀況報告表之附件以
    掩飾，嗣原告於94年7月間發現被告丙○○逃匿無蹤後，勾
    稽財務報表之結果，始知被告乙○○侵占社區基金款項達
    10,265,500元。被告乙○○、丙○○之行為，顯係共同為不
    法行為而侵害原告之財產權，原告自得依民法第184條第1項
    、第185條第1項規定，請求被告乙○○、丙○○連帶負損害
    賠償責任。被告丙○○係受雇於被告匯茂公司，其上開行為
    客觀上足認與執行職務有關，被告匯茂公司既係被告丙○○
    之僱用人，依民法第188條第1項規定，自應與被告丙○○負
    連帶損害賠償責任。又被告匯茂公司另訴請求原告給付管理
    服務費，經台灣高等法院台中分院96年度上易字第24號判決
    原告應給付管理服務費用464,940元予被告匯茂公司，而被
    告匯茂公司就被告丙○○之上開侵權行為所造成原告管理基
    金之損害，應與被告丙○○負連帶賠償責任，原告並於該訴
    訟中主張，其對被告匯茂公司之侵權行為損害賠償債權與上
    開被告匯茂公司之管理服務費債權互為抵銷，該判決業於97
    年1月29日確定。爰依侵權行為損害賠償請求權，請求判決
    如聲明所示。
參、被告乙○○未於言詞辯論期日到場，亦未提出書狀為任何聲
    明或陳述。被告丙○○則以：被告丙○○並未如本院96年度
    易字1923號刑事判決所指有偽造私文書之行為，亦無變造印
    鑑等行為，只是被他人利用，其執行職務係有過失，但無故
    意。上開事件發生後，被告丙○○於94年8月間已將所收管
    理費交給被告匯茂公司等語，資為抗辯。被告匯茂公司則以
    ：依兩造所訂管理契約，社區財務管理不在被告匯茂公司之
    服務範圍內。再者，被告丙○○並非被告匯茂公司之員工，
    係原告所聘用之社區總幹事，其行為不在被告匯茂公司管理
    監督之範圍內，因此被告匯茂公司無須就被告丙○○之侵權
    行為負連帶損害賠償責任等語，資為抗辯。
肆、經查：
  一、本件被告乙○○經合法通知，未於言詞辯論期日到場，核
      無民事訴訟法第386條所列各款情形，爰依原告之聲請，
      由其一造辯論而為判決。
  二、本件原告主張被告乙○○同河為原告社區之主任委員因見
      原告社區之公共基金甚多，竟起貪念，與擔任總幹事之被
      告丙○○自93年6月15日起至同年8月26日止，利用持有孔
      靜蕊之印章、及偽造柯銘冠印章，至臺灣銀行黎明分行及
      高雄銀行臺中分行盜領原告社區如本院96易字第1923號刑
      事判決附表5編號1及附表6編號1、2之存款；另自93年8月
      20日起至94年7月22日止，持偽造之孔靜蕊、柯銘冠印章
      至臺灣銀行黎明分行及高雄銀行臺中分行盜領上開刑事判
      決附表5編號2至5、及附表6編號3至編號55存款，其金額
      合計10,165,500元等各節，已有本院刑事判決在卷可稽；
      被告丙○○主張並無偽造文書之行為，只是被他人利用，
      其執行職務係有過失云云，惟被告丙○○長期在原告社區
      擔任總幹事，對於社區有無同意將社區管理委員會之款項
      交由被告乙○○購買基金一事，自有所知，竟配合被告乙
      ○○之作為，已不合常情，且被告丙○○係參與財務狀況
      報告表製作之人，其對社區管理委員會之公款流至被告乙
      ○○個人支配之範圍既有所知悉，當知如非基於不法之不
      可告人之資金流向，應在財務狀況報告表揭示支出之項目
      及金額，以使財務狀況報告表之各項存款餘額與事實相符
      ，惟被告丙○○明知被告乙○○已自社區管理委員會之帳
      戶取得公款，卻故意不在其職務監督範圍內之財務狀況報
      告表為正確之揭示，使社區居民無從得知被告乙○○取得
      社區公款之事實，其有與被告乙○○共同詐領社區管理委
      員會帳戶內款項之共同犯意聯絡，至為顯然，被告丙○○
      上開所辯，尚非可採。按因故意或過失，不法侵害他人之
      權利者，負損害賠償責任。故意以背於善良風俗之方法，
      加損害於他人者亦同。又數人共同不法侵害他人之權利者
      ，連帶負損害賠償責任，民法第184條第1項、第185第1項
      前段分別定有明文，被告乙○○、丙○○共同以刑事犯罪
      之方式偽造私文書，盜領原告社區之存款，自係故意以背
      於善良風俗之方法，加損害於原告，依法自應連帶賠償原
      告之損害。
  三、被告匯茂公司雖主張未僱用被告丙○○，惟稱僱傭者，謂
      當事人約定，一方於一定或不定之期間內為他方服勞務，
      他方給付報酬之契約，民法第482條定有明文。被告丙○
      ○在93年1月1日以前雖已經其他管理公司派駐於原告社區
      擔任總幹事，嗣原告與被告匯茂公司於93年1月1日訂約後
      ，被告丙○○自原來之管理公司離職而仍留駐於原告社區
      擔任總幹事；而依原告與被告匯茂公司合約第5條第1項之
      約定，原告給付被告匯茂公司之服務費用包含所有現場人
      員之薪資費用在內，原告除按月給付被告匯茂公司管理服
      務費之外，並未額外交付被告匯茂公司關於被告丙○○之
      個人薪資，被告丙○○每月之薪資係由被告匯茂公司直接
      給付，其工作性質為被告匯茂公司派駐原告社區之總幹事
      ，並附屬於被告匯茂公司投保勞保及健保等情，亦有中央
      健保局95年6月23日健保中承一字第0950063803號函、勞
      工保險局95年6月22日保承資字第09510214960號函附於臺
      灣高等法院臺中分院96年度上易字第24號卷可稽，被告堪
      信丙○○薪資之提供者為被告匯茂公司，並為被告匯茂公
      司提供勞務，而應為被告匯茂公司之受雇人。至於原告與
      被告匯茂公司契約第17條第7款關於原告社區總幹事聘任
      、更換之約定，要屬被告匯茂公司基於管理維護契約所賦
      予原告社區管委會主任委員之權利，以防止管理人員更迭
      頻繁而影響社區管理維護品質，尚難據以推認被告丙○○
      之僱傭人為原告。而原告與被告匯茂公司間管理維護契約
      第2條固僅約定管理維護服務內容為：「一、公寓大廈一
      般事務管理服務事項，二、公寓大廈其及週圍環境安全防
      災管理維護事項，三、公寓大廈之清潔及環境衛生之維持
      事項等」；惟合約第17條其他約定事項欄第1項，另約定
      ：「乙方（即被告匯茂公司）代甲方（即原告）處理財務
      作業，因歸屬乙方之疏失，造成甲方權益受損時，將賠償
      三倍之金額」等語。足證，原告與被告匯茂公司約定被告
      匯茂公司管理維護服務內容，並非以合約書第2條所約定
      之內容為限，尚包括財務作業。再被告匯茂公司於上開96
      年度上易字第24號案件所提出之原告社區財務報表，其製
      表為被告匯茂公司之職員李佳霖，財務報表並送經被告匯
      茂公司主管甲○○等人簽章。足證，被告匯茂公司與原告
      約定管理維護服務內容，確實包括財務管理在內。按受僱
      人因執行職務，不法侵害他人之權利者，由僱用人與行為
      人連帶負損害賠償責任；民法第188條第1項定有明文。又
      所謂受僱人因執行職務不法侵害他人之權利，不僅指受僱
      人因執行其所受命令，或委託之職務自體，或執行該職務
      所必要之行為，而不法侵害他人之權利者而言，即受僱人
      之行為，在客觀上足認為與其執行職務有關，而不法侵害
      他人之權利者，就令其為自己利益所為亦應包括在內。被
      告丙○○係被告匯茂公司之受雇人，其受被告匯茂公司之
      指派擔任原告社區之總幹事，職務內容包含代原告收取社
      區住戶管理費、代為請領支用管理費、保管社區收支存摺
      、存提款、製作公佈財務報表等，而被告匯茂公司對於該
      財務報表之製作亦有監督管理之責；則被告丙○○就其提
      領原告帳戶之存款，亦由被告匯茂公司應連帶負損害賠償
      責任。被告匯茂公司無須就被告丙○○之侵權行為負連帶
      損害賠償責任等語，亦非可採。
  四、再者，被告匯茂公司另訴請求原告給付管理服務費，經台
      灣高等法院台中分院96年度上易字第24號判決原告應給付
      管理服務費用464,940元予被告匯茂公司，而被告匯茂公
      司就被告丙○○之上開侵權行為所造成原告管理基金之損
      害，應與被告丙○○負連帶賠償責任，原告並於該訴訟中
      主張，其對被告匯茂公司之侵權行為損害賠償債權與上開
      被告匯茂公司之管理服務費債權互為抵銷，並經該臺灣高
      等法院臺中分院判決確定。是原告得請求賠償之金額計為
      9,700,560元（10,165,500-464,940＝9,700,560），從而
      原告依侵權行為損害賠償請求權，請求被告乙○○、丙○
      ○或被告丙○○、匯茂公司應連帶給付原告9,700,560元
      ，並各自起訴狀繕本送達之翌日（分別如主文所示）起至
      清償日止，依年息百分之五計算之法定遲延利息，於法有
      據，應予准許；逾此部分之請求，則為無據（僅被告乙○
      ○、丙○○，及被告丙○○、匯茂公司間負連帶責任，被
      告三人間、被告匯茂公司、乙○○間不負連帶責任），應
      予駁回。
  五、本件為刑事庭移送之附帶民事訴訟，並未徵收第一審裁判
      費，亦無其他訴訟費用，確定訴訟費用金額為0元，由被
      告乙○○、丙○○、匯茂公司連帶負擔。
伍、結論：原告之訴為一部有理由、一部無理由，依民事訴訟法
    第385條第1項前段、第79條、第85條第2項，判決如主文。
中    華    民    國    97    年    6     月    3     日
                  民事第四庭    法  官  王  銘
正本係照原本作成。
如對本判決上訴，須於判決送達後20日內向本院提出上訴狀。
中    華    民    國    97    年    6     月    3     日
                                書記官  柳寶倫


司法院資訊處製作；財團法人民間司法改革基金會備份。
